臺灣桃園地方法院刑事判決　　　　　　　　　　　　　九十年度易字第二九三九號
　　公　訴　人　臺灣桃園地方法院檢察署檢察官
　　被　　　告　丁○○　女　三.
　　選任辯護人　蔡榮德律師
　　被　　　告　庚○○　男　三.
右列被告因妨害自由等案件，經檢察官提起公訴（九十年度偵字第九三五號、六三八
六號），本院判決如左：
    主  文
丁○○被訴詐欺、強制罪部分均無罪，被訴毀損部分公訴不受理。
庚○○被訴詐欺、強制罪部分均無罪，被訴毀損部分公訴不受理。
    理  由
壹、無罪部分：
一、公訴意旨略以：被告丁○○與戊○○及數名不詳姓名年籍之成年男子，於民國八
    十九年六月十日晚上十時許，前往告訴人甲○○經營位於桃園縣桃園市○○路一
    八０號三樓之春天酒店ＫＴＶ飲酒作樂，共消費新臺幣（下同）二萬二千元，離
    去時，被告丁○○向春天酒店負責人甲○○，稱：「帳！記著！」，並於本票上
    簽署「芳琳」之名後，揚長而去；戊○○於同年月十一日晚上九時三十分許，派
    遣綽號「志偉」之不詳姓名年籍之成年男子，至春天酒店向甲○○要求繳交保護
    費，並將代客停車之工作交給戊○○等人做，為甲○○所拒；同日晚上十時許，
    被告丁○○來電恫稱：「為什麼不給我們做，是不是不想再經營了！」等語，甲○○仍未答應；同日晚上十二時許，戊○○來電恫稱：「我給你三分鐘考慮，要
    不要給我做」，甲○○仍未答應，戊○○又恫稱：「你們給我小心一點，試試看
    才知道厲害」，使甲○○心生畏懼；戊○○嗣於同年月二十六日凌晨一時三十九
    分許，先叫被告庚○○率領「阿文」、「竹雞」、「志偉」、「阿祺」、「阿吉
    」等人至春天酒店消費，戊○○於同日凌晨二時許，率領被告丁○○、己○○等
    人至前開酒店會合，戊○○隨即命被告丁○○、庚○○等人分持店內之滅火器，
    砸毀店內之裝潢、設備、機房等物後，始離去，足生損害於甲○○，因認被告二
    人係犯刑法第三百三十九條第一項詐欺取財罪、第三百零四條第一項強制罪及同
    法第三百五十四條毀損罪嫌等語。
二、按犯罪事實應依證據認定之，無證據不得推定其犯罪事實；又不能證明被告犯罪
    者，應諭知無罪之判決，刑事訴訟法第一百五十四條、第三百零一條第一項分別
    定有明文。次按告訴人之告訴，係以使被告受刑事訴追為目的，是其陳述是否與
    事實相符，仍應調查其他證據以資審認。又按刑事訴訟上證明之資料，無論其為
    直接證據或間接證據，均須達於通常一般之人均不致於有所懷疑，而得確信其為
    真實之程度，始得據為有罪之認定，若其關於被告是否犯罪之證明未能達此程度
    ，而有合理性懷疑之存在，致使無從形成有罪之確信，根據「罪證有疑、利於被
    告」之證據法則，即不得遽為不利被告之認定（最高法院七十六年臺上字第四九
    八六號、五十二年臺上字第一三００號判例意旨參照）。又刑法第三百三十九條
    第一項詐欺罪之成立，以意圖為自己或第三人不法之所有，以詐術使人將本人或
    第三人之物交付為要件，若行為人所用方法，不能認為詐術，亦不致使人陷於錯
    誤，則不得據以該罪相繩（最高法院四十六年臺上字第二六○號判例可資參照）
    。
三、訊據被告丁○○、庚○○均堅決否認有何詐欺及強制罪之犯行，被告丁○○辯稱
    ：伊當天帶朋友到春天酒店消費，係為向該店之副總丙○○捧場，事前已和朋友
    講好費用大家平均分攤，飲酒唱歌時也付了數千元小費給服務生，結帳時共消費
    二萬七千元，由伊先付五千元，本票不是伊簽的，而是丙○○寫的，伊並未說「
    帳！記著！」這句話，伊與告訴人甲○○根本就不認識，怎麼可能打電話給告訴
    人說：「為什麼不給我們做，是不是不想再經營了！」這些話，後來春天酒店被
    砸店後就沒有再經營，告訴人也沒有再向伊要求付酒錢，伊雖有參與砸店之行為
    ，但確實沒有詐欺及強制罪之行為等語；被告庚○○則辯稱：伊只認識被告丁○○，至於戊○○、乙○○等人根本就不認識，伊與朋友係於八十九年六月二十六
    日到春天酒店隔壁的錢櫃酒店喝酒，後來在春天酒店樓下遇見被告丁○○，被告
    丁○○說要請伊喝酒，伊就一起到樓上的春天酒店，後來發生糾紛的時候，伊就
    先行離開，伊並無起訴書所指之犯行等語。
四、本件公訴人認被告丁○○、庚○○共同涉有刑法第三百三十九條第一項詐欺罪及
    同法第三百零四條第一項強制罪嫌，無非係以告訴人甲○○之指訴，並有酒類付
    款單、吧檯付款單各一張、本票二張、現場錄影帶三捲、現場照片二十二張等在
    卷可稽等為其主要論據。經查：
（一）被告丁○○原本即與證人丙○○熟識，而於八十九年六月十日晚上十時許，一
      起和林子慧、辛○○等五、六人至證人丙○○上班之春天酒店捧場，共消費二
      萬七千元，於結帳時先付五千元之現金，並約定消費由大家平均分攤之事實，
      業經證人辛○○於本院調查時證稱：「（八九年六月十日當天是否有和丁○○
      去春天酒店？）那家酒店剛開幕沒幾天我有跟丁○○去過一次，共五、六個人
      有林子慧、丁○○、林汝憶（即丙○○）等從我家愛三街那邊一起過去，本來
      是五、六個人在我家打牌，林汝憶那時候也在我家打牌，後來就約我們去春天
      酒店，之後我就坐朋友開的計程車去，丁○○他們如何去我不清楚。到酒店時
      本來是五、六個人，後來又陸陸續續來了五、六個以上的人，這應是丁○○找
      來的」、「（當天有無說錢要如何付？）那時候在我家時候就講，我說我要付
      小費，說好要對開，就是大家平均分攤，沒有誰說要請，但是出面都是丁○○
      。後來在喝酒當中他們有叫我先拿錢出來，我說我先付小費錢，付了三、四千
      元，其他人有沒有付錢我不清楚，在我走之前還是有人拿小費出來，丁○○有
      沒有付我沒有注意」等語（見本院九十一年四月十五日訊問筆錄第七頁）明確
      ，核與證人丙○○於本院調查時證稱：「（開幕當天丁○○是否有去消費？）
      有。我沒有特別邀請他，但因為跟丁○○有認識，林知道我在那邊上班，於是
      她帶了幾個朋友要去我那邊捧場。大概有七、八個人來，其中我多少也有認識
      」、「當天有人拿五千元出來，其他的我忘了。據我所知剛開始他們的意思好
      像要分攤，因為我有聽到他們在談，但是後來只有拿五千元出來，．．．」、
      「林子惠、辛○○有去，林子惠約四十歲出頭的人，．．．」等語（見本院九
      十一年二月二十七日訊問筆錄第二頁、三頁、六頁）大致相符，亦有卷附發票
      人為「芳琳」之本票一紙上記載「二七０００元付現五０００」等字可證，而
      上開本票係被告丁○○叫證人丙○○幫伊填寫記載，並非公訴人所指被告丁○○所簽發等情，亦據證人丙○○於本院調查時證述：「（當天本票是誰簽的？
      ）是我寫的，但是是丁○○叫我幫她簽的。後面刮號添一個『汝』是因為當初
      我的別名叫做林汝憶。．．．」等語（見本院九十一年二月二十七日訊問筆錄
      第三頁）可證，是被告丁○○辯稱當天係帶朋友至證人丙○○上班之春天酒店
      捧場，並約定消費平均分攤等語，應堪採信，若被告丁○○自始即有蓄意白吃
      白喝之意圖，何必事先約定大家平均分擔費用，又給付服務生數千元之小費並
      於結帳時再付現金五千元。
（二）又被告固於結帳時向證人丙○○稱「帳！記著！」等語，亦經證人丙○○於本
      院調查時證稱：「（丁○○有無說：『帳，記著』這句話嗎？）有」等語（見
      本院九十一年二月二十七日訊問筆錄第三頁、四頁）明確，然證人丙○○係在
      春天酒店負責結帳之人，且顧客在春天酒店消費亦非不能記帳，丙○○亦有權
      讓客人記帳，只不過要向告訴人甲○○報告而已，此有告訴人甲○○於本院調
      查時陳稱：「（原則上該店是由誰負責結帳？）就是丙○○負責」、「（丙○○是否有權決定由客人記帳？）要看情形，如果要記帳要跟我報告，．．．」
      、「（平常記帳情形多不多？）不多」等語（見本院九十一年四月十五日訊問
      筆錄第三頁）可證，是被告丁○○對證人丙○○稱「帳！記著！」等語，而證
      人丙○○亦同意被告丁○○記帳，此有證人丙○○幫被告丁○○以其綽號「芳
      琳」簽發之上開本票在卷可佐，是證人丙○○既同意記帳，自難以被告丁○○
      稱「帳！記著！」等語，遽認被告丁○○有施用詐術之不法行為。又被告丁○○與朋友於春天酒店當天共消費二萬七千元，並未高於一般在春天酒店消費之
      數額，業據告訴人於本院調查時陳稱：「（以當天丁○○帶去的人數其消費金
      額如何？）一般也是差不多兩萬兩千元，沒有消費特別多」等語（見本院九十
      一年四月十五日訊問筆錄第六頁）可證，至於被告丁○○事後並未再給付積欠
      之款項，被告辯稱係因春天酒店後來就關門了也沒人找伊要錢，所以才沒有付
      清等語，亦經告訴人甲○○於本院調查時陳稱：「（對丁○○所說春天酒店要
      關門，後來也沒有找他要錢，所以才沒有付錢有何意見？）沒有意見，六月二
      十六日被砸店整修之後有再營業一個多月，以後就頂給別人」、「六月二十六
      日被砸店以後丙○○就離職了，因為這部分是算他的帳，所以就沒有再找丁○○收帳」等語（見本院九十一年七月十日訊問筆錄第二頁、三頁）屬實。足見
      係因事後春天酒店未再營業，且甲○○認為係丙○○同意記帳，該欠款應由丙○○負責，故未再向被告丁○○催收帳款，是難認被告丁○○因甲○○未向其
      催收帳款，即認被告丁○○積欠其帳款而有詐欺得利之犯行。
（三）綜上所述，被告丁○○原本與春天酒店之副總即證人丙○○熟識，當天係為捧
      證人丙○○之場，才與朋友數人至春天酒店消費，總共消費二萬七千元，而該
      次消費之金額與在該酒店之一般消費金額相仿，並無消費特別高之情事，雖被
      告丁○○於櫃臺結帳時向證人丙○○稱「帳！記著！」等語，然係經春天酒店
      之副總即證人丙○○同意，足見被告丁○○並無對證人丙○○或甲○○施用詐
      術，且證人丙○○或甲○○並未因此陷於錯誤，自與刑法第三百三十九條第二
      項之詐欺得利罪之構成要件有間。
（四）至被告丁○○涉犯刑法第三百零四條第一項強制罪部分，公訴意旨無非係甲○○於警訊時指稱：被告丁○○於八十九年六月十一日打電話給伊恫稱：「為什
      麼不給我們做，是不是不想再經營了」等語為其主要論據，然被告丁○○與甲○○並不認識乙節，業據甲○○於本院調查時陳稱：我不認識丁○○，幾乎都
      是從監視器看到這個人，我平常並沒有跟丁○○有接觸等語（見本院九十一年
      四月十五日訊問筆錄第四頁）可據，顯然甲○○應該不曾聽聞被告丁○○說話
      之音調，則甲○○於警訊時指稱：係被告丁○○打電話來，繼於本院調查時陳
      稱：「是六月十一日晚上一個女生打來的，她自己說她是（台語的）『胖妞』
      ，就說要圍勢的事情，我說不可能，因為已經有店內的服務生在做了」等語（
      見本院九十一年四月十五日訊問筆錄第四頁），足見甲○○認為該電話係被告
      丁○○撥打，係以電話中交談之對象曾自稱是「胖妞」，而「胖妞」係被告丁○○台語之綽號，即據此認定被告丁○○曾打電話給甲○○，惟甲○○既然不
      認識被告丁○○，且不知被告丁○○說話之音調，則別人偽稱被告丁○○之綽
      號「胖妞」打電話給甲○○，亦有可能，再甲○○於本院調查時與被告丁○○
      當面對質後，則指稱：「（剛剛聽到被告丁○○的聲音是否就是電話中的聲音
      ？）八九年六月時候打電話來恐嚇的人聲音比較細，剛剛丁○○講話聲音比較
      沙啞。當初我會認定是丁○○是因為電話中他有說他是胖妞，胖妞就是丁○○
      的外號」等語（見本院九十一年七月十日訊問筆錄第二頁），足證當時打電話
      給甲○○之人係另有他人而非被告丁○○。雖證人丙○○於本院調查時證稱：
      八十九年六月十一日，被告丁○○打電話給伊，說要叫志偉等人去圍勢泊車，
      伊告訴被告丁○○說伊公司已經有人不需要，請被告丁○○去找總經理談等語
      （見本院九十一年二月二十七日訊問筆錄第五頁），然上開證述亦僅能證明被
      告丁○○曾經打電話給證人丙○○而已，無法證明被告丙○○有打電話給甲○○並說過：「為什麼不給我們做，是不是不想再經營了」等語，是證人丙○○
      上開證述尚難為被告丁○○不利之認定。
（五）又被告丁○○與同案被告戊○○熟識並為朋友關係，另同案被告乙○○、己○○均跟隨在戊○○身邊，替戊○○做事，均稱戊○○為老大等情，業據被告丁○○於警訊時供承無誤（見九十年度偵字第九三五號卷第八頁正面），而同案
      被告戊○○於八十九年六月十一日派遣綽號「志偉」之成年男子至春天酒店要
      求繳交保護費及圍勢，繼於同日晚上十二時打電話向甲○○恫稱：「我給你三
      分鐘考慮，要不要給我做」、「你們給我小心一點，試試看才知道厲害」等語
      ，固據甲○○於警訊及本院調查時指述歷歷，然此亦僅係甲○○片面之指述，
      並無其他積極證據足資證明被告丁○○與同案被告戊○○、乙○○、己○○及
      綽號「志偉」之成年男子就上開犯行有何犯意聯絡及行為分擔，自不能以被告
      丁○○與同案被告戊○○為朋友關係，據此推論被告丁○○亦有參與上開犯行
      。至於被告丁○○於八十九年六月二十六日凌晨二時許，與同案被告戊○○等
      人至春天酒店砸毀店內裝潢、設備及機房等之事實，業據被告丁○○於本院調
      查時坦承不諱，並有現場照片二十三張、錄影帶三捲及翻拍照片十二張附卷可
      稽（被告丁○○就被訴毀損部分業與告訴人甲○○達成和解，並撤回告訴在案
      ，詳如後述），而被告丁○○與同案被告戊○○等人砸店之原因應非前開要求
      圍勢被拒引起，此據證人丙○○於本院調查時證稱：「．．．。我有聽說當天
      是因為丁○○生日，他們要幫他們慶生，結果後來他們為何會吵起來我也不知
      道，．．．後來丁○○叫其他小弟把我找出來，跟我說他很不爽。我就問林什
      麼事情不爽？她叫我幫他叫人，我也沒有辦法幫她叫，她就砸店。．．．」等
      語（見本院九十一年二月二十七日訊問筆錄第四頁、五頁）可證，應係被告丁○○與其他同案被告戊○○等人臨時起意砸毀春天酒店內之設備等物，與前開
      要求索取保護費、圍勢之行為並無關涉，是不能以被告丁○○事後參與砸店之
      行為，推論其亦有參與要求保護費、圍勢等涉犯強制罪之行為。
（六）再公訴意旨認被告庚○○涉犯上開犯行，亦僅係以被告庚○○於八十九年六月
      二十六日與同案被告丁○○等人一起至春天酒店砸店，認被告庚○○與同案被
      告等人有犯意聯絡及行為分擔，均為共同正犯云云，惟被告庚○○辯稱：伊並
      不認識同案被告戊○○、乙○○、己○○及綽號「阿文」、「竹雞」、「志偉
      」、「阿祺」、「阿吉」等人，只認識被告丁○○，伊只去過春天酒店一次而
      已等語（見上開偵查卷第一四頁反面、第一０七頁正面），核與同案被告丁○○於警訊供稱：「他（指被告庚○○）不是跟隨戊○○的，他本身是竹聯幫的
      」等語（見上開偵查卷第八頁正面），以及於本院審理時供稱：「庚○○根本
      不認識戊○○，當時作筆錄時警察問我說庚○○是不是『劉岡千』帶的人，我
      說我不知道。並不是問我說是不是竹聯幫的人」等語（見本院九十一年十二月
      十日審判筆錄第四頁）相符，又被告庚○○與被告丁○○於八十九年六月二十
      四日至春天酒店砸店那次，係被告丁○○在春天酒店樓下遇見被告庚○○而請
      他上去等情，亦經被告丁○○於本院調查時陳稱：「砸店當天有無看到庚○○
      ？）春天酒店在三樓，他是在隔壁棟樓下錢櫃ＫＴＶ，我看到他就跟他打招呼
      ，我之所以會認識他是因為他幫我們裝潢舞廳，也有到我們店捧場」、「（是
      否知道庚○○跟戊○○有何關係？）他二人完全不認識，是因為我碰到庚○○
      叫他上來，我先上來，廖上來以後還沒有跟戊○○正式介紹就發生衝突事件」
      等語（見本院九十一年十一月十八日訊問筆錄第三頁、第四頁），核與證人丙○○於本院調查時證稱：「我有在現場。當天他們是分批去的，被告陳、林算
      是第二批去的，第一批是阿文、竹雞、志偉、阿祺、阿吉等這些小弟，那時候
      我還覺得奇怪為何有這些人，後來丁○○、己○○、戊○○、乙○○就來。這
      些人全部都是在同一個包廂一起的。庚○○也有去，但廖（國盛）應該不知情
      。我有問廖（國盛），廖（國盛）說他還搞不清楚狀況，應該是丁○○邀他去
      的。．．．」等語（見本院九十一年二月二十七日訊問筆錄第四頁）大致相符
      ，均足證被告庚○○除與被告丁○○為朋友關係外，與其餘同案被告戊○○等
      人顯然並無關係，且據證人丙○○上開證述可證被告庚○○並未先行率領綽號
      「阿文」等人至春天酒店消費，是公訴人認被告庚○○率領「阿文」等人至春
      天酒店云云，亦有誤會，另被告丁○○和其朋友於八十九年六月十日至春天酒
      店消費，被告庚○○並未一同前往乙節，訊據被告丁○○、證人丙○○、辛○○等人均未曾指述被告庚○○有於當天一起前往消費，是被告庚○○辯稱伊無
      詐欺得利、強制罪之犯行等語，應堪採信。
五、綜上所述，依「罪證有疑、利於被告」之證據法則，公訴人所指之證據尚無法為
    被告丁○○、庚○○不利之認定，此外，復查無其他積極證據足認被告二人有公
    訴人所指犯行，不能證明被告二人犯罪，揆諸前揭說明，自應為被告二人無罪之
    諭知。
貳、公訴不受理部分：
一、公訴意旨略以：同案被告戊○○於八十九年六月二十六日凌晨一時三十九分許，
    先叫被告庚○○率領「阿文」、「竹雞」、「志偉」、「阿祺」、「阿吉」等人
    至春天酒店消費，戊○○嗣於同日凌晨二時許，率領被告丁○○及己○○等人至
    前開酒店會合，戊○○隨即命被告丁○○、庚○○等人分持店內之滅火器，砸毀
    店內之裝潢、設備、機房等物後，始離去，足生損害於甲○○，因認被告二人係
    犯刑法第三百四十五條毀損罪嫌等語。
二、按告訴乃論之罪，告訴人於第一審辯論終結前得撤回其告訴，又告訴經撤回者，
    應諭知不受理之判決，刑事訴訟法第二百三十八條第一項、第三百零三條第三款
    分別定有明文。又按告訴乃論之罪，於第一審辯論終結前，得撤回其告訴，及告
    訴不可分之原則，均規定於刑事訴訟法第二編第一章第一節「偵查」之第二百三
    十八條及第二百三十九條，在審判中既得撤回其告訴，其及於共犯之效力，應無
    偵查中或審判中之分（最高法院七十四年六月十一日七十四年度第六次刑事庭會
    議決議參照）。
三、查本件告訴人甲○○於八十九年七月十一日，向桃園縣警察局桃園分局告訴被告
    丁○○、庚○○與同案被告戊○○、乙○○、己○○等人毀損案件，共同砸毀其
    前開酒店內之裝潢、設備及機房等情，公訴人認係共同觸犯刑法第三百五十四條
    之毀損罪，依同法第三百五十七條之規定，須告訴乃論。茲據告訴人於九十一年
    三月四日具狀撤回被告丁○○之告訴，有該刑事撤回告訴狀在卷可稽，被告庚○○部分雖未據撤回告訴，惟告訴乃論之罪，對於共犯之一人告訴或撤回告訴者，
    其效力及於其他共犯，刑事訴訟法第二百三十九條前段定有明文。此項規定在偵
查中及審判中均有其適用，依照首開法條規定及說明，對共犯之被告庚○○部分
    亦生撤回之效力，應均為不受理之諭知。
參、至同案被告戊○○、乙○○、己○○等人均嗣通緝到案後，再行審結。
據上論斷，應依刑事訴訟法第三百零一條第一項、第三百零三條第三款，判決如主文
。
本案經檢察官楊挺宏到庭執行職務。
中      華      民      國      九十一      年    十二    月   二十四   日
                                 臺灣桃園地方法院刑事第二庭
                                     審判長法  官   徐培元
                                           法  官   錢建榮
                                           法  官   許乃文
右正本證明與原本無異。
如不服本判決，應於判決送達後十日內向本院提出上訴狀( 應附繕本 )，上訴於
臺灣高等法院。
                                           書記官   王曉雁
中        華        民        國   九十一   年   十二   月    二十七    日
